臺灣嘉義地方法院民事判決　94年度簡上字第21號
上　訴　人　甲○○
訴訟代理人　邱創典律師
複代理人　　莊安田律師
被上訴人　　嘉義縣義竹鄉農會
法定代理人　乙○○
訴訟代理人　陳信宏律師
複代理人　　楊瓊雅律師
上列當事人間請求給付貨款事件，上訴人對於中華民國93年12月
22日本院簡易庭93年度朴簡字第99號第一審判決提起上訴，於中
華民國94年5月11日經言詞辯論終結，本院判決如下：
    主  文
上訴駁回。
第二審訴訟費用由上訴人負擔。
    事實及理由
一、被上訴人起訴主張上訴人自民國86年1月間起，陸續向被上
    訴人訂購飼料，經被上訴人分批如數交付，上訴人則藉故拖
    延給付貨款，合計上訴人尚積欠被上訴人新臺幣（下同）47
    9,460元貨款（下稱系爭貨款）未清償，爰基於貨款請求權
    ，訴請上訴人如數清償等語。上訴人對於積欠被上訴人系爭
    貨款並不爭執，惟抗辯：被上訴人係以上訴人積欠飼料貨款
    而聲請核發支付命令，上訴人從事養殖業，但養殖業並非因
    政府或被上訴人之輔導、推廣或共同經營而為，亦未受獎助
    ，被上訴人出售飼料，更非為會員生活之供銷，況上訴人非
    被上訴人之會員，系爭貨款應屬商人所供給商品之貨款，其
    貨款請求權因2年間不行使而消滅，上訴人最後向被上訴人
    訂購飼料係於89年1月間，被上訴人遲至92年間始向上訴人
    催索貨款，已逾前開時效期間，為此提出時效抗辯云云。
二、本件原審對於被上訴人之請求，判決被上訴人勝訴，上訴人
    聲明不服，提起上訴，並聲明：（一）原判決廢棄。（二）
    前開廢棄部分，被上訴人在第一審之訴駁回。被上訴人則求
    為判決駁回上訴。
三、兩造不爭之事實上訴人確自86年間至89年間陸續向被上訴人
    訂購飼料，合計積欠被上訴人系爭貨款之金額。
四、本件爭點：系爭貨款請求權是否適用民法第127條第8款之2
    年短期消滅時效？
五、法院之判斷：
（一）兩造對於系爭貨款之存在與金額均不爭執，自應認被上訴
      人此部分主張為真正，合先敘明。
（二）按請求權，因15年間不行使而消滅。但法律所定期間較短
      者，依其規定；而商人所供給之商品之代價，其請求權，
      因2年間不行使而消滅，民法第125條、第127條第8款分別
      定有明文。民法第127條第8款之所以特就商人（或製造人
      等）所供給之商品（或產品）之代價訂定短期消滅時效，
      其立法目的係以商人（或製造人等）供給商品（或產品）
      於他人，既係以營利為目的，對於所供給之商品（或產品
      ）之代價，基於商人營利之本質，於商品（或產品）提供
      後，多能隨即催索債款，不致延宕；且商人（製造人）對
      於催索債款，多具備較高之法律認知，爰以之與其他一般
      債權人相區別，而訂定2年之短期消滅時效；換言之，民
      法第127條第8款之短期消滅時效，係著眼於商人（製造人
      等）之身分關係以及其營利之本質異於一般債權人，倘請
      求權之內涵不合於上開身分關係及營利之本質，即不得適
      用短期消滅時效，而應回歸民法第125條一般消滅時效之
      規定。此觀最高法院57年台上字第2751號判決要旨略謂：
      「農會係屬保障農民權益，促進農民生活，發展農村經濟
      為宗旨之公益法人，其銷售養雞飼料，旨在輔導農村副業
      ，非一般商人銷售商品之情形可比，尤無民法第127條第8
      款2年短期時效之適用。」等語即明。
（三）經查，被上訴人係依法設立之非營利社團法人，以公益為
      目的，其身分特性，本與商人營利之屬性有別，是被上訴
      人（農會）與其會員或其他農（漁）民間供貨之債權請求
      權，除交易之性質係以營利為根本目的外，原不宜適用短
      期消滅時效。且兩造間交易關係，係因上訴人陸續向被上
      訴人訂購飼料，被上訴人基於服務農（漁）民之目的，轉
      向第三人「大成長城企業股份有限公司」（下稱大成公司
      ）訂貨供應予上訴人之事實，有被上訴人提出之發貨通知
      單及「大成公司」送貨單多件在卷可參，益見系爭貨款之
      起因非出於營利之目的甚明，上訴人所辯兩造間純屬商業
      上交易云云，尚不足採，依前開說明，自不適用2年之短
      期消滅時效。
（四）上訴人固抗辯伊非被上訴人之會員，依司法院（76）廳民
      二字第2356號函所示研究意見，因認本件仍應適用短期消
      滅時效乙節。惟按民法第127條第8款之短期消滅時效係著
      眼於債權人之身分特性與交易內容之營利性質，業如前述
      ，交易相對人之屬性為何，尚非所問，是上訴人抗辯伊非
      被上訴人會員，仍應適用短期時效云云，即非有據。抑且
      ，兩造間之交易關係，係因上訴人向被上訴人訂貨，被上
      訴人轉向第三人「大成公司」訂貨而供應予上訴人之事實
      ，已如前述，兩造間實隱含委任關係之性質，是縱依前開
      司法院函文所示研究意見意旨，本件仍應適用一般時效規
      定甚明。
（五）上訴人復答辯以：被上訴人與大成公司間所訂立飼料買賣
      合約書，載明：「價格：由賣方規定、付款日期：以標的
      物交付後15日為付款日，總額度10,000,000元（設定抵押
      金額＋信用額度）」等語觀之，被上訴人與大成公司間之
      飼料買賣非受政府輔導農（漁）業而代銷，純係二者間之
      商業買賣。又上開買賣合約書所載：「數量：每筆由買方
      訂之，超出總額、或票據退票、或遲延付款，賣方得拒絕
      出貨」等語，足顯示被上訴人向大成公司購買飼料須受總
      額度或交付票據等條件，故被上訴人並非基於服務農（漁
      ）民之目的，轉向第三人（大成公司）訂貨供應與上訴人
      ，亦未含有委任關係云云。惟按所謂委任，係指委任人委
      託受任人處理事務而言，至於受任人以何方式完成受託事
      務，僅為處理事務之手段。查上開買賣合約書係被上訴人
      間與大成公司所訂立，又被上訴人所服務之對象除上訴人
      外，尚有其他農（漁）民，故被上訴人與大成公司間訂立
      買賣合約書之行為，係為嘉義縣義竹鄉之農（漁）民服務
      ，不能以上開合約書當事人為上訴人與被上訴人，即謂本
      件兩造間無委任關係。況依被上訴人於原審提出之發貨通
      知單及大成公司送貨單觀之，上開發貨單與送貨單之日期
      ，均為同日或翌日，而品名與數量亦與被上訴人送與上訴
      人之品名與數量相符（至於超過部分，應係其他農民請求
      被上訴人代為訂購），足證被上訴人與上訴人間，實隱含
      委任關係之性質。故上訴人此部分所辯，亦無足採。
六、從而，被上訴人本於貨款請求權，訴請上訴人清償餘欠貨款
    及按法定利率計算之遲延利息，於法洵無不合，應予准許。
    又本件係就民事訴訟法第427條第1項所為被告敗訴之判決，
    應依民事訴訟法第389條第1項第3款規定依職權宣告假執行
    。是則原審判命上訴人如數給付，並依職權宣告假執行，於
    法並無不合。上訴意旨指摘原判決不當，求予廢棄改判，為
    無理由，應予駁回其上訴。
七、據上論結，本件上訴為無理由，依民事訴訟法第436條之1第
    3項、第449條第1項、第78條，判決如主文。
中　　華　　民　　國　　94　　年　　5 　　月　　25　　日
                  臺灣嘉義地方法院民事第二庭
                      審判長  法　官　  甘大空
                              法　官　  蕭道隆
                              法　官　  張育彰
以上正本係照原本作成。
本判決不得上訴。
中　　華　　民　　國　　94　　年　　5 　　月　　25　　日
                              書記官　林育興
